【裁判字號】    98,台抗,640
【裁判日期】    981008
【裁判案由】    違反銀行法延長羈押
【裁判全文】
最高法院刑事裁定              九十八年度台抗字第六四○號
抗  告  人  甲○○（即林明綺）.
上列抗告人因違反銀行法案件，不服台灣高等法院台中分院中華
民國九十八年九月十四日延長羈押之裁定（九十七年度金上訴字
第九九四號），提起抗告，本院裁定如下：
    主  文
原裁定撤銷，應由台灣高等法院台中分院更為裁定。
    理  由
按刑事訴訟法第一百零一條第一項規定：「被告經法官訊問後，
認為犯罪嫌疑重大，而有下列情形之一者，非予羈押，顯難進行
追訴、審判或執行者，得羈押之。」第一百零一條之一第一項規
定：「被告經法官訊問後，認為犯下列各款之罪，其嫌疑重大，
有事實足認為有反覆實施同一犯罪之虞，而有羈押之必要者，得
羈押之。」第一百零八條第一項規定：「羈押被告，偵查中不得
逾二月，審判中不得逾三月。但有繼續羈押之必要者，得於期間
未滿前，經法院依第一百零一條或第一百零一條之一之規定訊問
被告後，以裁定延長之。」是法官於決定羈押之前，自須先行訊
問關於被告有無羈押之原因及羈押之必要（即有無羈押之理由）
等事項後，始得為之。此項訊問程序，屬羈押與否之言詞審查程
序，乃羈押之前提要件。蓋有無羈押原因或有無羈押必要，自須
先經訊問調查，方能認定；即令延長羈押，亦須踐行此一「訊問
」程序，使被告得有陳述意見機會，方得據以斟酌訴訟進行程度
及其他一切情事而為有無繼續羈押必要之審認。本件原裁定以抗
告人甲○○（即林明綺）因違反銀行法案件，前經原裁定法院認
為犯罪嫌疑重大，有刑事訴訟法第第一百零一條第一項第三款情
形，非予羈押，顯難進行審判，於民國九十七年四月二十二日執
行羈押，至九十八年九月二十一日止，第七次延長羈押期間即將
屆滿，茲以前項原因依然存在，因認有繼續羈押之必要，乃裁定
應自九十八年九月二十二日起，第八次延長羈押二月。惟依原裁
定法院九十八年九月十四日下午二時三十分訊問筆錄所載：「（
受命）法官問  告以本次羈押期間將於九十八年九月二十一日屆
滿，本院合議庭認有繼續羈押之必要，並自九十八年九月二十二
日起延長貳月，問就延長羈押有何意見陳述？」及卷附原裁定法
院延長羈押裁定正本送達證書「送達時間」欄記載「九十八年九
月十四日下午二時四十八分」等情以觀，原裁定法院是否於行訊
問程序之前，即已裁定抗告人之羈押期間，自九十八年九月二十
二日起第八次延長羈押二月，再由受命法官訊問抗告人後，書記
官當庭將該裁定交由抗告人簽收？即滋疑義。如若屬然，原裁定
法院前開延長羈押之裁定，即違反上揭法定程序要件，自非適法
。本件究係原裁定法院先行訊問後，始為裁定並立即向抗告人送
達，該訊問筆錄所載僅係行文欠當？抑或如抗告意旨所指「裁定
羈押在先，訊問反在其後」？關乎延長羈押裁定所踐行訊問程序
適法與否之判斷，自有釐清之必要。抗告意旨執此指摘原裁定不
當，要非全無理由，應將原裁定撤銷，由原裁定法院更為適當之
處理，期臻適法。
據上論結，應依刑事訴訟法第四百十三條，裁定如主文。
中    華    民    國  九十八  年    十    月    八    日
                      最高法院刑事第六庭
                          審判長法官  謝  俊  雄
                                法官  陳  世  雄
                                法官  魏  新  和
                                法官  吳  信  銘
                                法官  徐  文  亮
      本件正本證明與原本無異
                                      書  記  官
中    華    民    國  九十八  年    十    月    八    日
                                                    R


司法院資訊處製作；財團法人民間司法改革基金會備份。
